臺灣桃園地方法院民事裁定　　　　　100 年度消債聲字第55號
聲 請 人
即債務人　葉威廷
上列當事人聲請消費者債務清理事件，經本院司法事務官於民國
100 年3 月24日以99年度司執消債清字第69號裁定清算程序終結
後，本院裁定如下：
    主  文
債務人葉威廷不免責。
    理  由
一、按法院裁定開始清算程序後，債務人有薪資、執行業務所得
    或其他固定收入，而普通債權人之分配總額低於債務人聲請
    清算前2 年間，可處分所得扣除自己及依法應受其扶養者所
    必要生活費用之數額者，法院應為不免責之裁定，但債務人
    證明經普通債權人全體同意者，不在此限，消費者債務清理
    條例第133 條定有明文。次按債務人有因浪費、賭博或其他
    投機行為，致財產顯然減少或負擔過重之債務，而生開始清
    算之原因者，法院應為不免責之裁定，但債務人證明經普通
    債權人全體同意者，不在此限，為同條例第134 條第4 款所
    明定。
二、本院經查：
  (一)本件聲請人於民國97年11月28日聲請消費者債務清理更生事
    件，前經本院於98年7 月17日以97年度消債更字第1046號裁
    定開始更生程序，嗣因其所提之更生方案於本院98年度司執
    消債更字第194 號事件未獲債權人會議可決，又不符法院得
    依職權逕予認可之情形，而經本院於99年6 月30日以99年度
    消債清字第101 號裁定開始清算程序後，復經本院司法事務
    官行執行清算程序後，將債務人應屬清算財團之財產全數變
    價，並分配予各債權人完畢，於100 年3 月24日以99年度司
    執消債清字第69號裁定終止清算程序等事實，業經本院依職
    權查核上開各事件之卷宗無誤。
  (二)按法院裁定開始更生程序後，債務人免責前，法院裁定開始
    清算程序，其已進行之更生程序，適於清算程序者，作為清
    算程序之一部；其更生聲請視為清算聲請，消費者債務清理
    條例第78條第1 項定有明文。為貫徹該條例第133 條避免債
    務人濫用清算程序以獲免責，並敦促有清償能力者，利用薪
    資等固定收入清償債務而受免責，以保障債權人可受最低清
    償之立法目的，自應將該條之清算價值保障原則擴及至更生
    轉換清算程序後，應否為不免責裁定之情形。從而，認定債
    務人有無消費者債務清理條例第133 條所定「債務人有薪資
    、執行業務所得或其他固定收入」之情事，應自法院裁定開
    始更生時起至裁定免責前之期間。本件聲請人於99年3 月2
    日提出更生方案載明其與配偶每月收入各約新臺幣（下同）
    20 ,000 元、24,000元（見98年度司執消債更字第194 號卷
    第66頁），而債權人於清算程序中獲得分配總額為76,313元
    乙情，亦有分配表在卷可稽（見99年度司執消債清字第69號
    卷第108 頁），惟聲請人與其配偶聲請清算前2 年間收入至
    少約1,056,000 元【計算式：（20,000＋24,000）×24＝1,
    056,000 】，扣除債務人所自陳2 年間自己及依法應受其扶
    養者所必要生活費用853,056 元【計算式：35,544×24＝85
    3,056 】後，尚有餘額202,944 元【計算式：1,056,000 －
    853,056 ＝202,944 】。據上，債權人之分配總額顯然低於
    債務人聲請清算前2 年間，可處分所得扣除自己必要生活費
    用之數額，而有消費者債務清理條例第133 條所規定應不免
    責之情事。
  (三)再查，本件聲請人自承其為支應朋友間借貸關係而預借現金
    ，後因公司裁員致無法清償債權人預借款項等語（見97年度
    消債更字第1046號卷第109 頁），顯見聲請人係承擔逾越其
    收入之高額風險。又觀諸債權銀行即台新國際商業銀行股份
    有限公司（下稱台新銀行）、第一商業銀行股份有限公司（
    下稱第一銀行）、萬泰商業銀行股份有限公司（下稱萬泰銀
    行）、渣打國際商業銀行股份有限公司（下稱渣打銀行）提
    出92年至97年間聲請人消費明細資料所示（見99年度司執消
    債清字第69號卷第158 至188 頁），除可認為係日常生活之
    必要開銷者外，(1)台新銀行現金卡分別於94年8 月提領160,
    000 元、96年11月提領90,000元、97年4 月提領125,000 元
    之情形觀之，其單月提領金額即超出月收入數倍，(2)第一銀
    行信用卡則多為百貨購物、精品及娛樂消費累計達81,807元
    ，(3)萬泰銀行現金卡則於92年4 月首次動用預借現金達30,0
    00元、95年1 月至9 月預借現金達103,000 元、97年1 月至
    4 月預借現金達724,000 元，(4)萬泰銀行信用卡則多為視聽
    、商務旅店、美容名店等消費，往來期間曾二度大額清償約
    50餘萬元，償還來源應為其他同業借款，利用以債養債方式
    致擴張其債務，(5)渣打銀行信用卡及信用貸款則分別為79,6
    22元、260,000 元，足見聲請人所積欠之債務，非但未有減
    少，且明知於幾無收入及財產之情況下，竟仍以大量預借現
    金或信用卡消費方式，從事高檔或欠缺必要性之消費，任令
    其債務增加至難以負擔而終致不能清償，自堪認係其奢侈、
    浪費之行為所生，與消費者債務清理條例第134 條第4 款所
    規定「因浪費、賭博或其他投機行為，致財產顯然減少或負
    擔過重之債務，而生開始清算之原因」之不免責事由相當。
三、綜上所述，本件聲請人既有消費者債務清理條例第133 條前
    段及第134 條第4 款所列不應免責之事由，且債權銀行皆已
    具狀表明不同意債務人免責，有民事陳報狀附卷可按（見99
    年度司執消債清字第158 頁、160 頁、163 頁及183 頁），
    揆諸前揭法條及說明，本件聲請人不得免責，爰裁定如主文
    。
中    華    民    國   100    年    6     月    8     日
                  民事第一庭    法  官  魏于傑
上為正本係照原本作成。
如不服本裁定應於送達後10日內向本院提出抗告狀，並應繳納抗
告費新臺幣1000元。
中    華    民    國   100    年    6     月    9     日
                                書記官  黃瓊儀